ACORDAO-COMPLETO-2535388

ACÓRDÃO 3225/2022 ATA 18/2022 - PRIMEIRA CÂMARA

VISTOS, relatados e discutidos estes autos de pedido de reexame, em processo de aposentadoria, interposto pela Câmara dos Deputados contra o Acórdão 15162/2021-TCU-Primeira Câmara,
ACORDAM os Ministros do Tribunal de Contas da União, reunidos em sessão da Primeira Câmara, com fulcro no art. 48 da Lei 8.443/1992, c/c o art. 286 do Regimento Interno, e diante das razões expostas pelo Relator, em:
9.1. conhecer do pedido de reexame para, no mérito, dar a ele provimento, tornando sem efeito o Acórdão 15162/2021-TCU-Primeira Câmara;
9.2. determinar à Sefip que:
9.2.1. faça consignar, na base de dados do sistema e-Pessoal, a anotação de registro tácito do ato de interesse da sra. Nivalda Carvalho dos Santos tratado neste processo;
9.2.2. adote, nos termos do subitem 9.2.1 do Acórdão 122/2021-TCU-Plenário, as medidas pertinentes com vistas à revisão de ofício da concessão, levando em conta, para tanto, as irregularidades identificadas nestes autos;
9.3. dar ciência desta deliberação à recorrente e à sra. Nivalda Carvalho dos Santos.

Pedido de reexame contra deliberação em que negado registro a ato de aposentadoria emitido pela Câmara dos Deputados.

Primeira Câmara

Câmara dos Deputados.

3. Interessados/Responsáveis/Recorrentes:
3.1. Interessada: Nivalda Carvalho dos Santos (XXX.032.551-XX).
3.2. Recorrente: Câmara dos Deputados (00.530.352/0001-59).

13.1. Ministros presentes: Walton Alencar Rodrigues (Presidente), Vital do Rêgo e Jorge Oliveira.
13.2. Ministro-Substituto convocado: Augusto Sherman Cavalcanti (Relator).
13.3. Ministro-Substituto presente: Weder de Oliveira.

AUGUSTO SHERMAN

Ministro Vital do Rêgo.

Adoto como relatório, com os ajustes de forma pertinentes, a instrução elaborada no âmbito da Secretaria de Recursos (Serur) , acolhida pelo corpo diretivo da unidade técnica e pelo representante do Ministério Público nos autos:
"INTRODUÇÃO
1.	Trata-se de pedido de reexame (peça 13) , interposto pela Câmara dos Deputados, contra o Acórdão 15162/2021-TCU-Primeira Câmara, Relator Ministro Vital do Rêgo (peça 8) .
1.1.	A deliberação recorrida apresenta o seguinte teor:
'9.1. considerar ilegal o ato de concessão de aposentadoria emitido em favor de Nivalda Carvalho dos Santos, recusando o registro;
9.1.1. dispensar a devolução dos valores indevidamente recebidos até a data da ciência, pela Câmara dos Deputados, do presente acórdão, com base no Enunciado 106 da Súmula da Jurisprudência do TCU;
9.2. determinar à Câmara dos Deputados, com base no art. 45 da Lei 8.443/1992, que:
9.2.1. faça cessar os pagamentos decorrentes do ato impugnado, comunicando ao TCU, no prazo de 15 (quinze) dias, as providências adotadas [...];
9.2.2. promova o ajuste na parcela percebida a título de incorporação de quintos nos proventos de Nivalda Carvalho dos Santos para os valores anteriores à vigência da Lei 13.323/2016;
9.2.3. após o ajuste mencionado no subitem 9.2.2, promova o destaque da parcela excedente de 'quintos' incorporados pela interessada posteriormente a 8/4/1998, transformando-a em parcela compensatória a ser absorvida por quaisquer reajustes futuros, consoante decidido pelo Supremo Tribunal Federal no Recurso Extraordinário 638.115, caso a respectiva incorporação não tenha se fundamentado em decisão judicial transitada em julgado' (grifos acrescidos) .
HISTÓRICO
2.	Na aposentadoria da Sra. Nivalda Carvalho dos Santos, assinalou-se a ilegalidade da concessão de quintos, eis que decorrentes, em parte, do exercício de funções públicas no período compreendido entre a promulgação da Lei n.º 9.624, de 8/4/1998, e a edição da MP n.º 2.225-48, de 4/9/2001; observando-se, contudo, a deliberação proferida pelo Supremo Tribunal Federal no bojo do RE 638.115, durante a Sessão de 18/12/2019, em sede de apreciação de embargos de declaração.
3.	Demais disso, os 'quintos'/'décimos' incorporados foram transformados em VPNI pela Lei 9.527/1997 e deveriam ser reajustados, nos termos do art. 15, § 1º, da referida lei, apenas em razão dos reajustes gerais, salvo previsão legal em contrário.
4.	Observou-se, contudo, que a Lei 13.323/2016, que reajustou a remuneração dos servidores da Câmara dos Deputados e disciplinou o pagamento de parcelas remuneratórias devidas a esses servidores, não se caracteriza como uma lei de revisão geral da remuneração dos servidores públicos federais, tal como foram as Leis 10.331/2001 e 10.697/2003.
5.	Diante de tal fato, determinou-se à Câmara dos Deputados que alterasse os valores percebidos a título de incorporação de quintos, nos proventos da ex-servidora, para os valores anteriores à vigência da Lei 13.323/2016.
ADMISSIBILIDADE
6.	O Sar/Serur (peça 18) opinou pelo conhecimento do recurso, nos termos do artigo 48 da Lei 8.443/1992, c/c os artigos 285 e 286, parágrafo único, do RI/TCU [...]. O Excelentíssimo Senhor Ministro Benjamin Zymler, mediante despacho de peça 22, concordou com o Sar/Serur. 
MÉRITO
7.	Constitui objeto do presente recurso definir se:
	a) a redação do subitem 9.2.2 do acórdão recorrido merece reparos; 
	b) é assegurado, nos termos do art. 5º da Lei 9.624/1998, o cômputo do tempo residual de exercício de funções comissionadas existente em 10/11/1997, não empregado para a concessão de quintos, para incorporação de parcela de quintos, com termo final, a qualquer tempo, na data em que o servidor completar o interstício de doze meses;
	c) o ato em reexame deve ser considerado tacitamente registrado.
8. Do subitem 9.2.2 do acórdão recorrido
8.1.		A recorrente aduz que a redação do subitem 9.2.2 do acórdão recorrido deve ser alterada, com base nos seguintes argumentos:
8.2.	Primeiramente, deve ser destacado que a Lei 13.323/2016 concedeu aumento a título de reajustes e a VPNI está justamente sujeita a sofrer reajustes. 
8.3.	A mesma Lei 13.323/2016 estabeleceu que o reajuste incidiria sobre a remuneração dos servidores da Câmara dos Deputados, o que englobaria as VPNIs.
8.4.	Nesse sentido, trouxe à colação o seguinte precedente do TCU: Acórdão 262/2011-TCU-Plenário.
Análise:
8.5.	No que tange à jurisprudência superada deste Tribunal, observa-se que os juízes são independentes e somente se submetem à lei, e não à jurisprudência.
....................................................................................................................................................................
8.11.	Entende-se [pois] que este Tribunal deve interpretar o regramento da VPNI de acordo com as regras de Hermenêutica Jurídica, e não guiado por precedentes jurisprudenciais oscilantes e superados, que não informam um norte seguro a ser seguido. 
8.12.	Assim, vem à balha o disposto na Lei 13.323/2016:
'Art. 1º A remuneração dos servidores integrantes do Quadro de Pessoal da Câmara dos Deputados fica reajustada nos seguintes percentuais:
I - 5,5% (cinco inteiros e cinco décimos por cento) , a partir de 1º de janeiro de 2016;
II - 5% (cinco por cento) , a partir de 1º de janeiro de 2017, aplicados sobre as remunerações vigentes em 31 de dezembro de 2016;
III - 4,8% (quatro inteiros e oito décimos por cento) , a partir de 1º de janeiro de 2018, aplicados sobre as remunerações vigentes em 31 de dezembro de 2017;
IV - 4,5% (quatro inteiros e cinco décimos por cento) , a partir de 1º de janeiro de 2019, aplicados sobre as remunerações vigentes em 31 de dezembro de 2018.
Parágrafo único. As tabelas constantes da Lei nº 12.777, de 28 de dezembro de 2012, ficam reajustadas de acordo com os incisos I a IV do caput deste artigo.
Art. 2º O disposto nesta Lei aplica-se aos proventos de aposentadoria e às pensões sujeitos a reajustes com base na remuneração do servidor ativo' (grifos acrescidos) .
8.13.	Observa-se que o art. 41 da Lei 8.112/1990 assim dispôs:
'Art. 41. Remuneração é o vencimento do cargo efetivo, acrescido das vantagens pecuniárias permanentes estabelecidas em lei' (grifos acrescidos) .
8.14.	Por seu turno, reza o art. 15 da Lei 9.527/1997:
'Art. 15. Fica extinta a incorporação da retribuição pelo exercício de função de direção, chefia ou assessoramento, cargo de provimento em comissão ou de Natureza Especial a que se referem os arts. 3º e 10 da Lei nº 8.911, de 11 de julho de 1994.
§ 1º A importância paga em razão da incorporação a que se refere este artigo passa a constituir, a partir de 11 de novembro de 1997, vantagem pessoal nominalmente identificada, sujeita exclusivamente à atualização decorrente da revisão geral da remuneração dos servidores públicos federais' (grifos acrescidos) .
8.15.	Assim, num primeiro lanço, poder-se-ia chegar à conclusão de que a VPNI, por estar englobada no conceito de remuneração (art. 41 da Lei 8.112/1990) , deveria sofrer a majoração prevista no art. 1º da Lei 13.323/2016.
8.16.	O art. 41 da Lei 8.112/1990 é uma realidade morfológica e sintática que deve ser interpretada do ponto de vista literal. É do prisma literal o primeiro caminho que o intérprete deve percorrer com o intuito de alcançar o seu sentido. No entanto, após uma primeira perquirição filológica, impõe-se um trabalho lógico e sistemático, eis que nenhum artigo pode ser considerado separadamente do contexto em que se encontra situado. [...]
8.17.	Corroborando essas considerações, traz-se à colação a lição de Maurício Godinho Delgado e Gabriela Neves Delgado:
'Ora, o Direito é um conjunto sistemático de regras e princípios jurídicos, formando um todo lógico, coerente, harmônico. A ideia de sistema que impera no fenômeno jurídico faz com que o processo interpretativo situe a norma enfocada no conjunto normativo mais próximo, ao invés de tratá-la como uma realidade isolada e estanque' (grifos acrescidos) (in A reforma trabalhista no Brasil: com os comentários à Lei 13.467/2017. São Paulo: LTr, 2017, p. 217) .
....................................................................................................................................................................
8.19.	De tal arte, observa-se que o conceito de remuneração, por ser amplo e genérico, deve englobar as VPNIs. Todavia, a majoração das VPNIs, por ser prevista em norma específica, deve sofrer o temperamento previsto no art. 15 da Lei 9.527/1997, ou seja, está sujeita exclusivamente à atualização decorrente da revisão geral da remuneração dos servidores públicos federais. Esse entendimento é resultante da interpretação sistemática das Leis 9.527/1997, 8.112/1990 e 13.323/2016.
....................................................................................................................................................................
8.21.	Nessa toada, entende-se que os argumentos apresentados pela recorrente não merecem ser acolhidos.
9. Do tempo residual
9.1.	A recorrente aduz que o tempo residual de ocupação de funções de confiança e/ou cargos comissionados pode ser utilizado para a incorporação de quintos, com base nos seguintes argumentos:
9.2.	No caso da aposentada Nivalda Carvalho dos Santos, foram consideradas as seguintes funções comissionadas para a concessão da vantagem quintos/décimos:

9.3.	Verifica-se, portanto, que foi utilizado o tempo residual de exercício de funções comissionadas existente em 10/11/1997 para a concessão de uma parcela de 2/10 da Vantagem Pessoal da aposentada Nivalda Carvalho dos Santos (de 19/9/1988 a 5/10/2000) . Contudo, com fundamento no art. 5º da Lei 9.624/1998, bem como no entendimento dessa Corte, a interessada faz jus à incorporação de 1/10 de FC-02 com base na utilização de período residual.
9.4.	Assim, deve ser reconhecida a legalidade da incorporação de 1/10 da FC-02 pela aposentada Nivalda Carvalho dos Santos, fundada na utilização de tempo residual (art. 5º da Lei 9.624/1998) .
Análise:
9.5.	Colhe-se da jurisprudência selecionada do TCU, com arrimo no Acórdão 9746/2021-TCU-Segunda Câmara, o seguinte enunciado: 
'É assegurado, nos termos do art. 5º da Lei 9.624/1998, o cômputo do tempo residual de exercício de funções comissionadas existente em 10/11/1997, não empregado para a concessão de quintos, para incorporação de parcela de décimo, com termo final, a qualquer tempo, na data em que o servidor completar o interstício de doze meses, de acordo com a sistemática definida na redação original do art. 3º da Lei 8.911/1994' (grifos acrescidos) .
....................................................................................................................................................................
9.7.	Nesse sentir, entende-se que o cômputo do tempo residual de exercício de funções comissionadas existente em 10/11/1997, não empregado para a concessão de quintos, pode ser utilizado para incorporação de parcela de décimo, e não de quintos, como adotado no órgão de origem, ao elaborar o ato de peça 3. É dizer: deve ser elaborado novo ato concessório de aposentadoria, escoimado das irregularidades aqui examinadas, e encaminhado a esta Corte de Contas.
9.8.	Posta assim a questão, opina-se no sentido de que os argumentos da recorrente devem ser rejeitados.
10. Do registro tácito
10.1.	A recorrente aduz que a aposentadoria ora em reexame deve ser considerada tacitamente registrada, com base nos seguintes argumentos:
10.2.	O Supremo Tribunal Federal, ao apreciar a matéria no recurso com repercussão geral RE 636.553 (tema 445/STF) , passou a entender que os Tribunais de Contas estão sujeitos ao prazo decadencial de 5 (cinco) anos para o julgamento da legalidade do ato de concessão inicial de aposentadoria, reforma ou pensão, a contar da chegada do processo à respectiva Corte de Contas.
10.3.	No caso, o ato de aposentadoria de Nivalda Carvalho dos Santos foi encaminhado ao TCU para apreciação por meio do Sistema de Apreciação e Registro dos Atos de Admissão e Concessão do Tribunal de Contas da União (Sisac/TCU) , via internet, conforme formulário de concessão n. 30073502-04-2016-000153-3, no dia 30/9/2015.
10.4.	Assim, tendo em vista que Acórdão 15162/2021-TCU-Primeira Câmara foi publicado no Diário Oficial da União apenas em 5/10/2021, ou seja, mais de cinco anos após a entrada do ato na Corte de Contas, a aposentadoria em tela deve ser considerada tacitamente registrada.
10.5.	Cabe destacar que, em atendimento ao Ofício n. 5230/2018- TCU/Sefip, de 13/11/2018, o ato concessório foi reencaminhado, em 15/5/2020, pelo Sistema e-Pessoal/TCU, via internet, conforme formulário de concessão 41.233/2019.
10.6.	Contudo, deve ser considerada a data do primeiro encaminhamento, tendo em vista que o reenvio dos dados foi realizado apenas para atender à conveniência desse Tribunal.
Análise:
10.7. 	A recorrente, de fato, demonstra que havia encaminhado o ato concessório de aposentadoria da Sra. Nivalda Carvalho dos Santos, via Sisac, em 30/9/2015 (peça 13, p. 21) , sendo que, em razão da devolução do ato pela então Secretaria de Fiscalização de Pessoal, para cadastramento no novo sistema que está em uso pelo Tribunal atualmente (e-Pessoal) , foi novamente disponibilizado ao Tribunal em 15/5/2020 (peça 3) , tendo sido adotada esta data e não aquela para fins de apuração do prazo decadencial de 5 anos para fins do registro tácito.
10.8.	Na adoção daquela data - que parece ser o mais adequado, já que o órgão de origem havia cumprido sua obrigação de cadastrar e disponibilizar o ato concessório para fins de manifestação do Controle Interno e apreciação pelo Tribunal -, se passaram mais de 5 anos entre a disponibilidade do ato concessório (30/9/2015) e o julgamento realizado pelo Tribunal (21/9/2021) .
....................................................................................................................................................................
10.11.	No entanto, em 19/2/2020, o Pretório Excelso, ao julgar o Recurso Extraordinário 636.553/RS, apreciando o Tema 445 da repercussão geral, fixou a seguinte tese:
'Em atenção aos princípios da segurança jurídica e da confiança legítima, os Tribunais de Contas estão sujeitos ao prazo de 5 anos para o julgamento da legalidade do ato de concessão inicial de aposentadoria, reforma ou pensão, a contar da chegada do processo à respectiva Corte de Contas'.
10.12.	Naquela ocasião, o Relator, Exmo. Ministro Gilmar Mendes, fundamentou a adoção do prazo de 5 anos por analogia ao prazo previsto no Decreto 20.910/1932, tendo mencionado, ainda, ser esse lapso temporal equivalente ao previsto nas Leis 9.873/1999 e 9.784/1999.
10.13.	Assim, estabeleceu o prazo de 5 anos para que o Tribunal de Contas aprecie o ato, autorizando ou negando o respectivo registro.
10.14.	Sobre o impacto do julgamento do Guardião da Constituição no RE 636.553/RS, em processos sujeitos a registro no TCU, traz-se à colação as pertinentes observações do Excelentíssimo Senhor Ministro Walton Alencar Rodrigues, por ocasião do Acórdão 122/2021-TCU-Plenário (TC Processo 013.339/2020-6) :
'No julgamento dos embargos de declaração, opostos em face dessa decisão, finalizado em 4/12/2020, o E. Relator aduziu que, 'passado esse prazo [de cinco anos, contado de forma ininterrupta, a partir da chegada do processo à corte de contas] sem finalização do processo, o ato restará automaticamente estabilizado. Abre-se, a partir daí, a possibilidade de sua revisão, nos termos do art. 54 da Lei 9.873/1999' (grifos meus) .
A expressa menção do relator à possibilidade de revisão do ato considerado tacitamente registrado impõe novas considerações e imediatas providências por parte desta Corte.
 (...) 
Por esse motivo conclui-se que, a partir do registro tácito do ato de concessão, é possível a sua revisão, no prazo de 5 anos, com base no aludido artigo da lei de processo administrativo [art. 54 da Lei 9.784/1999].
Esse entendimento é plenamente compatível com o disposto no art. 260, § 2º, do Regimento Interno do TCU, in verbis:
'§ 2º O acórdão que considerar legal o ato e determinar o seu registro não faz coisa julgada administrativa e poderá ser revisto de ofício pelo Tribunal, com a oitiva do Ministério Público e do beneficiário do ato, dentro do prazo de cinco anos da apreciação, se verificado que o ato viola a ordem jurídica, ou a qualquer tempo, no caso de comprovada má-fé'.'
10.15.	No caso concreto, vale repisar que o ato de concessão de aposentadoria em reexame foi disponibilizado ao TCU, via Sisac, em 30/9/2015; é de se entender que houve o seu registro tácito em 30/9/2020, adotando-se aquela data em que foi disponibilizado o ato concessório de aposentadoria pela primeira vez ao Tribunal, anteriormente, portanto, ao julgamento de sua ilegalidade, em Sessão de 21/9/2021, pela 1ª Câmara, o que impõe a necessidade de prover o presente recurso.
10.16.	Aliás, essa tem sido a preocupação do Tribunal por ocasião da devolução de atos concessórios aos órgãos de origem para seu recadastramento no sistema e-Pessoal, conforme se extrai do excerto do voto condutor do Acórdão 2686/2021-TCU-Plenário:
'Sendo assim, acolho a ponderada proposta da Sefip, no sentido de que sejam estabelecidos prazos escalonados para que os órgãos cumpram a determinação desta Corte de Contas, de acordo com a data de encaminhamento do ato ao TCU por meio do sistema Sisac, de forma que o prazo para sua inclusão no sistema e-Pessoal seja proporcional ao prazo para a eventual revisão de ofício, com vistas ao efetivo alcance dos objetivos do Acórdão 1414/2021-TCU-Plenário'.
10.17.	Nada obstante, considerando que não transcorreu o prazo fixado no art. 54 da Lei 9.784/1999, c/c o art. 260, § 2º, do Regimento Interno do TCU, para revisão de ofício do ato de aposentadoria constante deste processo, nitidamente desrespeitoso à ordem jurídica, mostra-se necessário o posterior envio dos autos à Sefip, para que dê imediato início aos procedimentos destinados a tal finalidade, em especial, a oitiva da interessada.
10.18.	A conclusão ora apresentada nesta instrução vai ao encontro da orientação emanada do Pretório Excelso e do Plenário do Tribunal de Contas da União.
CONCLUSÃO
11.	Da análise anterior, conclui-se que:
	a) a redação do subitem 9.2.2 do acórdão recorrido não merece reparos;
	b) é assegurado, nos termos do art. 5º da Lei 9.624/1998, o cômputo do tempo residual de exercício de funções comissionadas existente em 10/11/1997, não empregado para a concessão de quintos, para incorporação de parcela de décimo - e não de quintos -, com termo final, a qualquer tempo, na data em que o servidor completar o interstício de doze meses;
	c) é de se concluir que o ato de aposentadoria sub examine deve ser considerado tacitamente registrado, o que impõe o provimento do apelo recursal, devendo-se, posteriormente, restituir os autos à Sefip, para que dê imediato início aos procedimentos destinados à sua revisão de ofício, em especial, a oitiva da interessada.
11.1.	Destarte, opina-se pelo provimento do presente recurso.
PROPOSTA DE ENCAMINHAMENTO
12.	Ante o exposto, submetem-se os autos à consideração superior, propondo-se, com fundamento no art. 48 da Lei 8.443/1992:
conhecer do recurso interposto, para, no mérito, dar-lhe provimento, a fim de se tornar sem efeito o Acórdão 15162/2021-TCU-Primeira Câmara;
restituir os autos à Sefip, para que dê imediato início aos procedimentos destinados à revisão de ofício do presente ato, tido como tacitamente registrado em 30/9/2020;
c) informar a recorrente e demais interessados do acórdão a ser proferido, destacando que o relatório e o voto que o fundamentam podem ser acessados por meio do endereço eletrônico www.tcu.gov.br/acordaos."
É o relatório.

não há.

Procurador Rodrigo Medeiros de Lima.

APOSENTADORIA. INCORPORAÇÃO DE FUNÇÕES COMISSIONADAS EXERCIDAS POSTERIORMENTE À EDIÇÃO DA LEI 9.624/1998. REAJUSTAMENTO IRREGULAR DA VANTAGEM PESSOAL ALUSIVA AOS "QUINTOS". NEGATIVA DE REGISTRO. PEDIDO DE REEXAME. CONHECIMENTO. REGISTRO TÁCITO VERIFICADO ANTES DA PROLAÇÃO DA DELIBERAÇÃO RECORRIDA. PROVIMENTO. DETERMINAÇÃO PARA INSTAURAÇÃO DE PROCEDIMENTO DE REVISÃO DE OFÍCIO.

APOSENTADORIA (APOS)

Secretaria de Recursos (Serur); Secretaria de Fiscalização de Integridade de Atos e Pagamentos de Pessoal e de Benefícios Sociais (Sefip).

Atuo nestes autos com fundamento no art. 27-A da Resolução-TCU 175/2005, tendo em vista ter sido designado, por meio da Portaria-TCU 37-SEAE, de 7/6/2022, substituto do eminente Ministro Benjamin Zymler.
2.	Por meio do Acórdão 15162/2021-TCU-Primeira Câmara, esta Corte negou registro à aposentadoria da sra. Nivalda Carvalho dos Santos, ex-servidora da Câmara dos Deputados. A recusa se deveu:
a) à inclusão, nos proventos, de "quintos" oriundos do exercício de funções comissionadas (FC) posteriormente à edição da Lei 9.624/1998, prática reputada ilícita pelo Supremo Tribunal Federal (STF) ; e,
b) ao reajustamento irregular das parcelas incorporadas.
3.	Inconformado, o órgão de pessoal da Casa Legislativa interpõe pedido de reexame.
4.	Para tanto, argumenta, em essência, que:
	- "o ato de aposentadoria de Nivalda Carvalho dos Santos foi encaminhado ao TCU para apreciação por meio do Sistema Sisac, via internet, conforme formulário de concessão 30073502-04-2016-000153-3, no dia 30/9/2015 (comprovante anexo) ";
	- "tendo em vista que Acórdão 15162/2021-TCU-Primeira Câmara foi publicado no Diário Oficial da União apenas em 5/10/2021, ou seja, mais de cinco anos após a entrada do ato na Corte de Contas, a aposentadoria em tela deve ser considerada tacitamente registrada", consoante entendimento fixado pelo STF, com repercussão geral, no RE 636.553;
	- é certo que a concessão foi objeto de recadastramento no Sistema e-Pessoal, em atendimento a solicitação da Sefip, o que se deu em 15/5/2020; "contudo, deve ser considerada a data do primeiro encaminhamento, tendo em vista que o reenvio dos dados foi realizado apenas para atender à conveniência desse Tribunal";
	- quanto à incorporação de FC, "o entendimento adotado pelo STF no Recurso Extraordinário 638.115 não se aplica [à situação regulada pelo art. 5º da Lei 9.624/1998], pois a decisão proferida pelo Pretório Excelso não tratou da hipótese de contagem de tempo residual, mas apenas de novas incorporações no período compreendido entre a vigência da Lei 9.624/1998 e da MP 2.225-45/2001";
	- no tocante ao reajustamento das parcelas incorporadas, tem-se que, conforme estabelecido no art. 1º, inciso III, da Lei 8.852/1994 e no art. 23, § 5º, da Portaria 402/2008 do Ministério da Previdência Social, o conceito de "remuneração" abrange as rubricas alusivas a "quintos/décimos", ainda que transformados em vantagem pessoal nominalmente identificada (VPNI) ;
	- assim, "o reajuste conferido pela Lei 13.323/2016 deve incidir, como incidiu, sobre as parcelas daqueles servidores que recebem VPNI";
	- nessa linha, inclusive, foi a conclusão a que chegou a própria Corte de Contas no Acórdão 262/2011-TCU-Plenário, quando reconheceu que "a VPNI [dos 'quintos'] sofre reajustes setoriais, com caráter de revisão geral".
5.	Conclusivamente, requer:
"i. seja tornada sem efeito a determinação contida no item 9.2.2 da parte dispositiva do acórdão, relativa à impugnação dos reajustes conferidos pela Lei 13.323, de 2016, sobre a VPNI da servidora Nivalda Carvalho dos Santos; 
ii. seja reconhecida a legalidade da parcela da vantagem pessoal nominalmente identificada decorrente da incorporação da parcela de 1/10 de função comissionada de nível FC-02 pela aposentada Nivalda Carvalho dos Santos, no período de 19/9/1988 a 5/10/2000, por ter-se fundado na utilização de tempo residual, na forma prevista nos arts. 3º e 5º da Lei n. 9.624/1998".
6.	Instruindo o feito, a Secretaria de Recursos (Serur) , embora afaste a argumentação de mérito apresentada pela Câmara, posiciona-se pelo conhecimento e provimento do pedido de reexame, haja vista ter-se operado, anteriormente à prolação do acórdão atacado, o registro tácito da concessão. Sugere, todavia, à luz do entendimento esposado no Acórdão 122/2021-TCU-Plenário, "restituir os autos à Sefip, para que dê imediato início aos procedimentos destinados à revisão de ofício".
7.	O Ministério Público, em cota simples, põe-se de acordo. 
8.	Ratifico o juízo inicial de admissibilidade do recurso.
9.	No mais, acompanho as conclusões dos pareceres, por seus fundamentos.
10.	De fato, recebido originalmente nesta Corte em 30/9/2015 (cf. ato Sisac 30073502-04-2016-000153-3; peça 13, p. 21) , o título de aposentadoria da sra. Nivalda Carvalho dos Santos apenas foi apreciado no mérito pelo Tribunal em setembro de 2021, ou seja, já fora do quinquênio. 
11.	Assim, há que se reconhecer, nesta oportunidade, o registro tácito da concessão, em linha com o entendimento fixado pelo Supremo Tribunal Federal, em regime de repercussão geral, no Recurso Extraordinário 636.553. 
12.	Sem embargo, uma vez identificadas possíveis irregularidades na composição dos proventos da inativa, cabe determinar à unidade técnica - à semelhança do encaminhamento adotado no Acórdão 122/2021-TCU-Plenário - que dê início imediato aos procedimentos de revisão de ofício.
	Diante do exposto, voto no sentido de que este Colegiado adote a deliberação que ora submeto a sua apreciação.
TCU, Sala das Sessões Ministro Luciano Brandão Alves de Souza, em 7 de junho de 2022.
AUGUSTO SHERMAN CAVALCANTI
Ministro-Substituto